【裁判字號】    92,上易,51
【裁判日期】    920930
【裁判案由】    詐欺
【裁判全文】
臺灣高等法院花蓮分院刑事判決            九十二年度上易字第五一號
    上  訴  人  臺灣花蓮地方法院檢察署檢察官
    被      告  甲○○
右列上訴人因被告詐欺案件，不服臺灣花蓮地方法院九十一年度易緝字第十一號中華
民國九十二年一月十日第一審判決( 起訴案號：臺灣花蓮地方法院檢察署八十九年度
偵字第三十一號 )，提起上訴，本院判決如左：
    主  文
原判決撤銷。
甲○○連續意圖為自己不法之所有，以詐術使人將本人之物交付，處有期徒刑陸月，
如易科罰金以佰元折算壹日。
    事  實
甲○○意圖為自己不法之所有，基於概括犯意，先於民國（下同）八十八年八月間，
向乙○○佯稱其欲投資傳銷事業，已有一百多名下線，惟欠缺資金，致使乙○○不疑
有詐，於同年月十三日與甲○○簽合夥契約書，雙方約定各出資新台幣（下同）七萬
五千元，雙方需至銀行開立共同帳戶，往後之收入款項，除零用金外，皆需存入該戶
頭。甲○○復向乙○○佯稱欲返回美國出售房地產，惟欠缺經費購買機票，乃另向乙○○借款七萬五千元，乙○○不疑有詐，乃簽發面額十五萬元之支票予甲○○收執。
合夥期間，甲○○復向乙○○以訂貨為由詐取五萬五千元，詎甲○○竟未將投資之七
萬五千元存入帳戶，亦未至美國處理房地產事宜，而於合夥期間取得之五萬五千元，
除其中一萬元用以向同達公司訂貨外，竟將所餘之四萬五千元存入私人帳戶，至此乙○○方知受騙。
案經乙○○訴請台灣花蓮地方法院檢察署檢察官偵查起訴。
    理  由
一、訊之被告甲○○矢口否認有前揭詐欺犯行，辯稱：「伊與告訴人合夥以傳銷方式
    做貸款，曾偕同告訴人至高雄財鑫公司洽談，告訴人亦知詳情，因向告訴人借七
    萬五千元，不足以供伊夫婦至美國，方未至美國處理房地產事宜，伊存入私人帳
    戶之四萬五千元係借款，方存入私人帳戶」等語。惟查：
  (一)、前揭事實，業據告訴人乙○○於原審偵審中及本院調查時指訴綦詳，核與證人
      蕭文玲證稱曾在場聽聞被告與告訴人洽談合夥投資賣臭氧氣機及貸款予軍公教
      等事宜，且被告並曾告知在美國之房地產可賣得一百萬元美金等語相符，復有
      合夥契約書、被告簽發之面額十五萬元之本票影本乙紙、告訴人簽發之面額分
      別為四萬五千元、一萬元之支票影本各乙紙、花蓮市第一信用合作社客戶往來
      明細資料影本乙紙附卷可稽。而被告與告訴人間約定各出資七萬五千元合夥直
      銷事業，並應將錢存入花蓮一信之共同帳戶。告訴人依約支付七萬五千元後，
      被告又陸續以返回美國欠缺旅費向告訴人借支七萬五千元，復以進貨及借款為
      由又向告訴人分別索取五萬五千元等。然被告自與告訴人合夥起，即未支付任
      何金錢，且直銷事業僅經營三天，即改販售其他物品，為被告所是認。足見被
      告自始即以經營直銷事業辦理貸款為藉口，誘使告訴人合夥，待告訴人落入陷
      井，再以另一藉口使告訴人陷於錯誤而又交付金錢，而被告於合夥之初，顯無
      資力，應可認定。
  (二)、被告向告訴人索取五萬五千元，除其中一萬元向同達公司購買飯匙外，餘四萬
      五千元，被告並未購買任何物品，且將四萬五千元存入其設於台灣銀行花蓮分
      行之帳戶內，未存入其與告訴人約定之共同帳戶，有台灣銀行花蓮分行九十一
      年十月十四日銀花營字第０九一一八０五三九七一號函附之交明細資料在卷可
      佐，益徵被告佯以購貨為名，向告訴人詐取五萬五千元，以供其自己生活費之
花用至明。
  (三)、被告另以其妻丙○○在美國有房屋可以出售一百萬之美金，向告訴人詐取機票
      錢七萬五千元一節，查丙○○當時並非被告之配偶，被告已於七十三年二月十
      五日與其妻游寶釧離婚，丙○○並未結婚，此有本院調取之該兩人戶籍登記資
      料在卷可稽，而被告與丙○○均未曾辦理美國簽證或曾前往美國，亦有內政部
      警政署入出境管理局九十二年五月八日境信昌字第０九二００五一五七九號函
      在卷可稽，被告及丙○○既均未曾出入境美國，何來在美國有房地，可賣得一
      百萬元美金，被告顯係以此詐術，使告訴人陷於錯誤而交付金錢七萬五千元至
      明。何況所謂被告之妻之丙○○於原審證稱因其在美國之房屋登在其姐名下，
      因其姐夫有能力幫其繳稅，方未返美出售房屋，則被告既毋庸返美處理房產，
      理應將告訴人交付之七萬五千元歸還告訴人始為正辦，竟將全數金額予以挪用
      ，且未能提出其房產之資料以資證明，顯係憑空造之謊言，使告訴人陷於錯
      誤而交付財物，自係使用詐術至為顯然。
  (四)、被告雖以其曾支出部分費用為辯。但其支付之費用極少，且均無發票、收據或
      任何憑證（依被告與告訴人訂立之合夥契約第五條，應有發票、收據及開立傳
      票方予承認，見偵查卷第七頁），且謊稱有一百多人急欲貸款，迨告訴人入夥
      ，未及三日又以藉口改營他業，且毫無結果，何況合夥事業均未設立登記（為
      被告所自承）。在在足以顯示其詐騙之一貫技倆。縱令其曾支付些許部分費用
      （告訴人雖不予否認，但依上開合約，必需發票、收據始予承認，顯然告訴人
      係迫於無奈始予承認），亦係搪塞告訴人，虛應故事之舉，所辯不足採信。
  (五)、被告雖提出記帳明細表，並以如附表所記部分共十三萬八千八百九十五元，為
      其所支出一節，但經告訴人查證結果，其所謂之進貨部分，並未支付貨款，而
      所謂之瓶瓶罐罐，均係樣品，不用錢而且只有一點點，所有房租、押金，均由
      告訴人支付，而被告所進之貨如同達公司買飯瓢、台南買牙粉、台中買女用保
      養品、台北保綠公司買農業用的類似肥料、台北公司買男女用的保養品及空氣
      清淨機，均無進貨憑證，且據告訴人稱上開物品，被告對伊表示係樣品，不用
      錢，那些東西只有一點點（見原審卷第一一０頁、第一一三頁），上開記帳明
      細表係被告自行製作，又無進貨憑證、發票、收據佐證，自不足據為有利被告
      之認定。
綜上所述，被告前開之辯解，均係諉卸刑責之詞，不足採信。事證明確，被告犯行
  足以認定。
二、核被告所為係犯刑法第三百三十九條第一項之詐欺罪。其先後三次犯行，構成要
    件相同，顯係基於概括犯意反覆為之，為連續犯，應以一罪論，依法加重其刑。
    原審未詳加審究，遽為被告無罪之判決，顯有可議。檢察官上訴意旨執此指摘原
    判決不當，為有理由，自應將原判決撤銷改判。爰審酌被告行為後，一再藉詞否
    認犯行，並無悔意，事後未能返還詐得之財物及被害人所受損害之程度等一切情
    狀，量處有期徒刑六月，同時諭知易科罰金折算之標準，以示懲儆。
據上論斷：應依刑事訴訟法第三百六十九條第一項前段，第三百六十四條，第二百九
十九條第一項前段，刑法第五十六條，第三百三十九條第一項，第四十一條第一項前
段，罰金罰鍰提高標準條例第一條前段，第二條判決如主文。
本案經檢察官崔紀鎮到庭執行職務。
中      華      民      國      九十二    年     九     月     三十     日
                                    審判長法官  莊  謙  崇
                                          法官  蔣  有  木
                                          法官  張健  河
右正本證明與原本無異。
本件不得上訴。
                                        書記官  林  明  智
中      華      民      國      九十二    年     十     月      一      日


司法院資訊處製作；財團法人民間司法改革基金會備份。
